【裁判字號】    97,交抗,52
【裁判日期】    970123
【裁判案由】    違反道路交通管理處罰條例
【裁判全文】
臺灣高等法院交通事件裁定              97年度交抗字第52號
抗  告  人
即受處分人  甲○○
上列抗告人因違反道路交通管理處罰條例案件，不服臺灣基隆地
方法院，中華民國96年11月30日所為裁定（96年度交聲字第447
號），提起抗告，本院裁定如下：
    主  文
抗告駁回。
    理  由
一、原裁定意旨略以：
（一）、抗告人於原審民國96年11月27日訊問時自陳：伊於96年
        9 月7日晚間6、7時許，在基隆市○○○路69號之2工寮
        鐵皮屋，與友人喝酒，伊1人即喝了大約2、3瓶啤酒，
        直至當天晚間8時許，因友人酒後吵架，伊及友人即未
        再喝酒等語，且證人即警員田兆佑於原審同日訊問時亦
        具結證稱：96年9月7日晚間9時至11時，在基隆市○○
        路橋下執行取締酒駕勤務，大約10左右，即發現抗告人
        駕駛3N-2048小客車大燈沒有亮，其上前攔停後，抗告
        人將車窗搖下，其聞到酒味，即請抗告人下車，並詢問
        抗告人喝酒等時間及地點，抗告人回答是晚餐時在瑞芳
        的家裡喝酒，其旋將抗告人所駕駛之車輛移置成功路橋
        下的攤位旁（按即證人庭呈編號1.照片），車子停妥後
        ，其即準備酒測的儀器要進行酒測，抗告人一開始不配
        合，要求要喝水，其即帶抗告人至庭呈照片編號1.所示
        商店，讓抗告人自己花錢買礦泉水，抗告人購買後幾乎
        整瓶喝光，其乃告知抗告人購買礦泉水只是供其漱口而
        已，嗣因自其攔停抗告人起至抗告人喝礦泉水後止已逾
        15 分鐘，所以其即告訴抗告人要進行酒測，但是抗告
        人還是不配合，後來其告訴抗告人拒絕酒測將永久吊銷
        駕駛執照，抗告人才配合作酒測，因抗告人吐氣酒精濃
        度達0. 31MG╱L，其乃填載基隆市警察局舉發違反道路
        交通管理事件通知單交予抗告人收受，且其並未刻意以
        手將該通知單違規事實欄上方空白處填載「15分鐘後測
        試」等字樣遮掩等語明確，此外，復有基隆市警察局舉
        發違反道路交通管理事件通知單（基警交字第RB
        0000000號）及酒測單各1份在卷可憑。抗告人於飲酒後
        逾2小時後，且經以礦泉水漱口後，始經警施以吐氣酒
        精濃度測試，且所測得吐氣酒精濃度達0.31MG╱L之事
        實，自堪予認定。至抗告人辯稱證人田兆佑並非對其實
        施酒測之員警云云乙節，查無證據可佐；且所辯對伊實
        施吐氣酒精濃度測試之員警係攔停伊後即實施酒測，未
        給予其15分鐘休息時間云云，因查警察人員於執行酒精
        濃度測試時，於測量前應先確定受測者已飲酒結束15分
        鐘以上「或」提供礦泉水給受測者漱口，避免口腔殘存
        酒精，致影響準確度一節，是在避免飲酒後15分鐘內即
        實施酒測，致影響酒測準確度之情形，而本件如前認定
        ，抗告人實施酒測之時間距離飲酒之時間既已超過2小
        時，且員警有提供礦泉水給抗告人漱口乙節，抗告人亦
        表示無意見，是本件員警所測得之抗告人吐氣所含酒精
        濃度數值之正確性，顯即無上開顧慮，而抗告人猶執前
        詞置辯，即顯無足採。
（二）、又本件酒精測定器係於96年6月2日通過經濟部標準檢驗
        局之呼氣酒精測試器檢定合格，且檢定有效期間1年，
        有證人田兆佑提出之經濟部標準檢驗局呼氣酒精測試器
        檢定合格證書1紙可憑，而本件測試日期既係於96年9月
        7日，則該酒精濃度測定器顯無抗告人所指足以影響本
        件適用裁罰法規、標準之誤差存在，至抗告人空言指摘
        舉發單位應以2台以上不同酒精測定器對其施以酒測，
        始無測試誤差之可能云云，查無所據，核係事後卸責之
        詞，委不足採。是抗告人有前揭之違規行為，乃至堪認
        定。
（三）、綜上所述，抗告人確有在前開時、地，經測試檢定其酒
        精濃度超過規定標準而駕車之違規行為。原處分機關依
        前開道路交通管理處罰條例第35條第1項第1款及違反道
        路交通管理事件統一裁罰基準及處理細則第43條、第44
        條及第67條之規定，以基監字第裁42－RB0000000號裁
        決書，裁處抗告人罰鍰19,500元，吊扣駕駛執照12個月
        ，並依道路交通管理處罰條例第24條第1項第2款規定（
        原裁決漏引此規定），裁處對抗告人施以道路交通安全
        講習，核無違誤。本件異議為無理由，應予駁回。
二、抗告意旨略以：本案違規行為，除員警所開立之通知單及酒
    測單外，應傳訊開立通知單之員警到庭作證，以確認抗告人
    是否確有酒駕之違規行為，並應將該通知單之筆跡與到場作
    證之警員田兆佑之筆跡鑑定，以確認田兆佑是否即為開立通
    知單之警員。況通知單或酒測單上並無抗告人之簽名，則是
    否為真正，自有究明之必要。詎原審僅傳訊警員田兆佑，對
    請求作筆跡鑑定乙節並未調查，亦未說明不予調查之理由，
    是有刑事訴訟法第379條第10款、第14款應調查之證據未予
    調查及判決不載理由之當然違背法令云云。
三、按汽車駕駛人飲用酒類或其他類似物後，其吐氣所含酒精濃
    度超過每公升0.25毫克或血液中酒精濃度超過百分之0.05以
    上者，不得駕車，道路交通安全規則第114條第2款定有明文
    。又汽車駕駛人，駕駛汽車經測試檢定有酒精濃度超過規定
    標準者，處新臺幣15,000以上60,000元以下罰鍰，並當場移
    置保管其車輛及吊扣其駕駛執照1年，道路交通管理處罰條
    例第35條第1項第1款亦有明定。另汽車駕駛人，有第35條第
    1項規定之情形者，應接受道路交通安全講習，道路交通管
    理處罰條例第24條第1項第2款亦有明定。
四、經查：抗告人就其於96年9月7日晚間喝酒，並於晚間10時左
    右駕駛3N-2048小客車，行經基隆市○○路橋下遭警攔查酒
    測坦承不諱，惟辯稱開立舉發通知單之員警並非於原審出庭
    之證人即基隆市警察局交通隊員警田兆佑云云。經檢視員警
    開立之舉發通知單，抗告人所收受之通知聯雖漏未蓋有填單
    員警之職名章，然同一通知單之移送受理機關聯已蓋有填單
    警員田兆佑之職名章，且員警田兆佑於原審出庭就舉發違規
    過程均能詳細描述，並無不合理之處，是證人田兆佑即為開
    立通知單之警員，應可認定；又抗告人實施酒測之酒測單上
    之被測人欄及舉發通知單上之收受通知聯者簽章欄，均簽有
    甲○○之名，以肉眼辨之，與抗告人於原審筆錄之簽名筆跡
    相似，抗告人辯稱並未簽名，應屬事後推諉之詞，委無可採
    ，是抗告人測得吐氣酒精濃度超過規定標準仍駕車，遭警攔
    檢並施予酒測之違規情事，至堪認定。
五、綜上，抗告人於前開時、地酒後駕車，經執勤員警給予礦泉
    水漱口後再施以吐氣酒精濃度測試，所測得吐氣酒精濃度達
    0.31MG╱L，測定酒精濃度超過規定標準，原審法院因認原
    處分機關依前開道路交通管理處罰條例第35條第1項第1款及
    違反道路交通管理事件統一裁罰基準及處理細則第43條、第
    44條及第67條之規定，以基監字第裁42－RB0000000號裁決
    書，裁處抗告人罰鍰19,500元，吊扣駕駛執照12個月，並依
    道路交通管理處罰條例第24條第1項第2款規定（原裁決漏引
    此規定），裁處對抗告人施以道路交通安全講習之處分核無
    違誤，經審酌原裁定，並無不合，抗告人恣意指摘，為無理
    由，應予駁回。
六、據上論結，應依道路交通案件處理辦法第26條，刑事訴訟法
    第412條，裁定如主文。
中    華    民    國    97    年    1     月    23    日
                  刑事第七庭審判長法  官  黃麗生
                                  法  官  黃國忠
                                  法  官  江國華
以上正本證明與原本無異。
不得再抗告。
                                  書記官  陳玉嬋
中    華    民    國    97    年    1     月    25    日


司法院資訊處製作；財團法人民間司法改革基金會備份。
